臺灣臺北地方法院刑事判決　　　　　　 100年度交易字第61號
公　訴　人　臺灣臺北地方法院檢察署檢察官
被　　　告　尤慧敏
上列被告因過失傷害案件，經檢察官提起公訴（99年度偵字第27
965號），本院判決如下：
    主  文
尤慧敏因過失傷害人，處有期徒刑伍月，如易科罰金，以新臺幣
壹仟元折算壹日。
    事  實
一、尤慧敏於民國99年5月8日凌晨3時50分許，駕駛車牌號碼673
    2─EK號自用小客車，沿臺北市○○○路○段西往東方向內側
    第2車道之左轉專用車道，直行行駛，行經該路與羅斯福路3
    段316巷口時，本應注意車輛行駛至交岔路口，其行進、轉
    彎應遵守燈光號誌之指示行駛，而依當時情形，又無不能注
    意之情事，竟違反號誌管制，在其直行行駛方向之號誌尚為
    紅燈，尚未轉為綠燈時，即貿然闖越紅燈而直行，適朱致成
    騎乘車牌號碼GCW─856號普通重型機車，沿臺北市○○○路
    ○段316巷南往北方向行駛，於行經該交岔路口時，見狀閃避
    不及，該機車前車頭與尤慧敏駕駛之上開車輛右側車身發生
    碰撞事故，以致朱致成人、車倒地，並造成朱致成受有頭部
    外傷併腦挫傷、多處顱內出血及水腦症等傷害。尤慧敏於肇
    事後，於有偵查犯罪職權之機關或公務員發覺其犯罪前，主
    動向到場之臺北市政府警察局中正第二分局交通分隊警員表
    明其係肇事車輛之駕駛人，並接受裁判。
二、案經朱致成訴由臺灣臺北地方法院檢察署檢察官偵查起訴。
    理  由
壹、證據能力部分：
    按被告以外之人（包括證人、鑑定人、告訴人、被害人及共
    同被告等）於審判外之陳述雖不符刑事訴訟法第159條之1至
    之4等4條之規定，而經當事人於審判程序同意作為證據，法
    院審酌該言詞陳述或書面陳述作成時之情況，認為適當者，
    亦得為證據；當事人、代理人或辯護人於法院調查證據時，
    知有刑事訴訟法第159條第1項不得為證據之情形，而未於言
    詞辯論終結前聲明異議者，視為有前項之同意，同法第159
    條之5定有明文。立法意旨在於傳聞證據未經當事人之反對
    詰問予以核實，原則上先予排除。惟若當事人已放棄反對詰
    問權，於審判程序中表明同意該等傳聞證據可作為證據；或
    於言詞辯論終結前未聲明異議，基於尊重當事人對傳聞證據
    之處分權，及證據資料愈豐富，愈有助於真實發見之理念，
    且強化言詞辯論主義，使訴訟程序得以順暢進行，上開傳聞
    證據亦均具有證據能力。查本件下列所引用之被告以外之人
    於審判外之供述證據，因檢察官及被告尤慧敏均已於本院審
    理時表示無意見（見本院卷100年6月7日審判筆錄第1、2頁
    ），且迄至言詞辯論終結前均未聲明異議，而本院審酌下列
    所引用之供述或非供述等證據資料製作時之情況，無不當取
    得及證明力明顯過低之瑕疵，認以之作為證據應屬適當，故
    揆諸前開規定，認前揭證據資料應有證據能力。
貳、實體部分：
一、訊據被告坦承有於99年5月8日凌晨3時50分許，駕駛車牌號
    碼6732─EK號自用小客車，沿臺北市○○○路○段西往東方
    向，直行行駛，行經該路與羅斯福路3段316巷口時，與告訴
    人朱致成騎乘之車牌號碼GCW─856號普通重型機車（沿臺北
    市○○○路○段316巷南往北方向行駛），發生生碰撞事故（
    朱致成所騎乘之機車前車頭與被告所駕駛之車輛右側車身碰
    撞），告訴人人、車倒地，且因此受傷等事實不諱，核與證
    人即告訴人朱致成於偵查中證述情形互核大致相符（見偵字
    卷第10頁）；此外，復有99年5月8日臺北市政府警察局交通
    警察大隊道路交通事故初步分析研判表、道路交通事故現場
    圖、道路交通補充資料表、交通事故談話紀錄表、道路交通
    事故調查報告表（一）（二）、現場照片28張等在卷可佐（
    見發查字卷第21至27頁、第31至44頁）。而本件告訴人因上
    開撞擊受有頭部外傷併腦挫傷、多處顱內出血及水腦症等傷
    害，亦有99年6月8日國防醫學院三軍總醫院附設民眾診療服
    務處診斷證明書乙紙在卷可稽（見他字卷第9頁），自堪認
    為真實。
二、被告雖否認有何過失傷害犯行，辯稱：其事後回想，當天係
    行駛在直行車道，經過路口時是綠燈，之後才由綠燈轉變成
    黃燈，是告訴人騎乘機車突然闖出來才發生本件車禍，其沒
    有闖紅燈，並無過失云云。經查：
（一）有關被告究行駛在內側第2車道之左轉專用車道，或行駛
      在內側第3車道之直行車道乙節，被告於99年5月8日事故
      發生當日警詢時供稱：「我確定我行駛內側第2車道，平
      常很少開車，不知道是左轉車道，肇事後才知道是左轉車
      道」（見發查字卷第24頁），於同年12月22日偵查中亦供
      稱：「...我記得我是在靠近公車車道的那個車道行駛，
      車禍發生後就轉入公車道，我當時行駛的車道應該是左轉
      車道」（見偵字卷第7頁），於本院100年2月22日審理時
      復供稱：「我的原意是要直行，我沒有注意到那是指示左
      轉的車道」（見本院卷100年2月22日審判筆錄第5頁）；
      參以本件係告訴人所騎乘之機車前車頭與被告駕駛之車輛
      右側車身發生碰撞，此有道路交通事故補充資料表附卷可
      稽（見發查字卷第23頁），亦為被告所是認，且依卷附道
      路交通事故現場圖（見發查字卷第22頁）所示之機車刮地
      痕及血跡位置，與被告車輛最後係停在公車專用道上等情
      ，足認被告前開所述其係行駛在內側第2車道之左轉專用
      車道乙節，應可採信；且如依被告嗣後所辯係行駛在內側
      第3車道之直行車道，則機車刮地痕及血跡應不致於靠近
      公車專用道之右側，故其嗣後辯稱係行駛在內側第3車道
      之直行車道云云，不足採信。
（二）有關究係被告或告訴人闖紅燈乙節，被告於99年5月8日事
      故發生當日警詢時供稱：「我沿羅斯福路西向東行駛內側
      第2車道至肇事地點，我不記得行車號誌燈號，我行向旁
      車同均無車輛行駛，我車右側車身與B車GCW─856重機車
      沿羅斯福路316巷南往北行駛，前車頭撞擊，肇事前我忘
      記我行車號誌燈燈號為何，肇事後我也沒有看燈號...」
      （見發查字卷第24頁），於同年11月16日偵查中供稱：「
      經過我事後回想，我確定我當時進入路口之前是綠燈，進
      入入口後才綠燈變紅燈」（見他字卷第18頁），於同年12
      月22日偵查中及本院審理時則供稱：「...，我記得我進
      入路口前是綠燈，進入路口後是綠燈轉黃燈...」（見偵
      字卷第6頁）、「...，我事後回想當天我經過路口是綠燈
      ，之後才由綠燈轉變成黃燈」（見本院卷100年2月22日審
      判筆錄第2頁），核其前後供述已有不一，而有所隱瞞，
      是被告供稱其沒有闖紅燈乙節，已難輕信。又依告訴人於
      偵查中證稱：「我從台大對面年青人眼鏡那條巷子，即羅
      斯福路316巷出來，我騎GCW856機車，我等到變綠燈才騎
      ，之後就不醒人事了」等語（見偵字卷第10頁）；且本件
      事故發生之交岔路口車道佈設配置有公車專用道，需依專
      用號誌燈號行止，該路口於事故發生當時預設時制為「特
      殊三時相」方式運作，第1時相為羅斯福路雙向直行及右
      轉，第2時相為羅斯福路紅燈左轉、羅斯福路3段316巷直
      行及右轉，第3時相為羅斯福路紅燈右轉等情，有臺北市
      交通管制工程處100年4月28日函附卷足憑（見本院卷）；
      告訴人已明確指稱己身是依循綠燈指示即上述第2時相而
      為行進，並無闖越紅燈之情事，則被告於第2時相之燈號
      直行方向應為紅燈甚明。基此，足認被告確實有於上開時
      、地，駕駛車輛，未遵守道路交通號誌之指示，闖越紅燈
      而直行，至為明確。而被告有未依號誌指示行駛之違規行
      為，為肇事原因，告訴人無肇事原因，此亦為臺北市車輛
      行車事故鑑定委員會鑑定意見及臺北市車輛行車事故鑑定
      覆議委員會鑑定意見（見他字卷第4至6頁、第86至87頁）
      所同認，應堪徵信。
三、按汽車行駛至交岔路口，應遵守燈光號誌或交通指揮人員之
    指揮，道路交通安全規則第102條第1項第1款定有明文。被
    告為領有駕駛執照之人，自當對此知之甚稔。被告於前開時
    、地沿臺北市○○○路○段西往東方向直行行駛，行經該路
    與羅斯福路3段316巷口時，本應注意車輛行駛至交岔路口，
    其行進、轉彎應遵守燈光號誌之指示行駛，而依當時事故地
    點復無不能注意上開規定之情事，被告並無不能注意之情，
    其竟疏不注意違反上開規定，以致肇事，致人受傷，其駕駛
    行為有過失甚為明確。本件告訴人因本件車禍受傷，與被告
    之過失行為間並有相當因果關係。從而，本件事證明確，被
    告過失傷害犯行洵堪認定。
四、核被告所為，係犯刑法第284條第1項前段之過失傷害罪。又
    其於肇事後，於有偵查犯罪職權之機關或公務員發覺其犯罪
    前，主動向到場之臺北市政府警察局中正第二分局交通分隊
    警員表明其係肇事車輛之駕駛人，並接受裁判等情，有北市
    ○○○○○道路交通事故肇事人自首情形紀錄表1份在卷足
    憑（見發查字卷第28頁），核與自首規定相符，應依刑法第
    62 條前段規定，減輕其刑。爰審酌被告素行、過失程度、
    告訴人因本件車禍受有傷害，所受傷勢，再參以被告迄今未
    與告訴人達成和解，賠償告訴人損失及被告犯後態度等一切
    情狀，量處如主文所示之刑，並諭知易科罰金之折算標準。
據上論斷，應依刑事訴訟法第284條之1、第299條第1項前段，刑
法第284條第1項前段、第62條、第41條第1項前段，刑法施行法
第1條之1，判決如主文。
本案經檢察官徐文豪到庭執行職務。
中    華    民    國   100    年    6     月    14    日
                    刑事第五庭  法  官  蕭清清
上正本證明與原本無異。
如不服本判決應於收受送達後10日內向本院提出上訴書狀，並應
敘述具體理由；其未敘述上訴理由者，應於上訴期間屆滿後20日
內向本院補提理由書（均須按他造當事人之人數附繕本）「切勿
逕送上級法院」。告訴人或被害人如對於本判決不服者，應具備
理由請求檢察官上訴，其上訴期間之計算係以檢察官收受判決正
本之日期為準。
                                書記官  張華瓊
中    華    民    國   100    年    6     月    14    日
附錄本案論罪科刑法條
刑法第284條
因過失傷害人者，處6月以下有期徒刑、拘役或5百元以下罰金，
致重傷者，處1年以下有期徒刑、拘役或5百元以下罰金。